【裁判字號】    97,竹小,370
【裁判日期】    970828
【裁判案由】    損害賠償
【裁判全文】
臺灣新竹地方法院民事小額判決         97年度竹小字第370號
原      告  甲○○
被      告  乙○○
上列當事人間損害賠償事件，本院於民國97年8月14日辯論終結
，判決如下：
    主      文
被告應給付原告新臺幣貳萬零壹佰貳拾玖元，及自民國九十七年
七月三十日起至清償日止，按年息百分之五計算之利息。
原告其餘之訴駁回。
訴訟費用新臺幣壹仟元由被告負擔。
本判決第一項得假執行。
    事實及理由
壹、程序方面：本件被告經合法通知，未於言詞辯論期日到場，
    核無民事訴訟法第386條所列各款情形，爰依原告之聲請，
    由其一造辯論而為判決。
貳、實體方面：
一、原告起訴主張：被告於民國97年1月9日上午8時許，駕駛車
    號IP-8315號自用小客車，沿新竹市科學園區○○○路由北
    向南行駛，行經研新三路與興業一路口時，因駕駛不慎且未
    依規定讓車，與原告所有並沿興業一路由西向東行駛之車號
    DQ-3125號自用小客車發生碰撞，致使原告車輛前方受損，
    案經內政部警政署保安警察隊第二總隊第三大隊第一中隊處
    理。又被告所有之前開自用小客車，嗣經送廠進行修復，共
    支出新臺幣（下同）58,000元（包含工資22,600元、零件
    42,080元、折讓6,312元、免支付368元），經原告屢向被告
    催討未果，並向新竹市東區調解委員會申請調解不成，為此
    依民法第191條之2規定及侵權行為損害賠償之法律關係提起
    本件訴訟，請求被告賠償前開車輛因此所生損害，共計58,0
    00元等情，並聲明：被告應給付原告58,000元，及自起訴狀
    繕本送達翌日起至清償日止，按年息百分之5計算之利息；
    訴訟費用由被告負擔。
三、被告則未於言詞辯論期日到場，亦未提出準備書狀作何聲明
    或陳述。
四、得心證之理由：
（一）本件原告主張被告於前開時地駕駛車號IP-8315號自用小
      客車，因駕駛不慎且未依規定讓車，與其所駕駛車號DQ-3
      125號自用小客車發生碰撞，導致該車受損等事實，業據
      其提出道路交通事故當事人登記聯單、永新汽車保修廠車
      輛維修單、統一發票、汽車行車執照、新竹市東區調解委
      員會調解通知書為憑，且經本院依職權向內政部警政署保
      安警察第二總隊第三大隊第一中隊調閱本件車禍事故資料
      核閱無訛，此有該中隊函送到院之道路交通事故現場圖、
      調查報告表、談話紀錄表、道路交通事故照片6幀附卷可
      稽；被告經合法通知，迄未到庭爭執，亦未提出任何書狀
      或證據以供審酌，本院核諸前開事證，認原告上開主張堪
      可信實。
（二）按「汽車行駛至交岔路口，其行進、轉彎，應依下列規定
      ：二、行至無號誌或號誌故障而無交通指揮人員指揮之交
      岔路口，支線道車應暫停讓幹線道車先行。未設標誌、標
      線或號誌劃分幹、支線道者，少線道車應暫停讓多線道先
      行；車道數相同時，轉彎車應暫停讓直行車先行；同為直
      行車或轉彎車者，左方車應暫停讓右方車先行。…」道路
      交通安全規則第102條第1項第2款定有明文。次按，「停
      」標字，用以指示車輛至此必須停車再開；停車再開標誌
      ，用以告示車輛駕駛人必須停車觀察，認為安全時，方得
      再開；設於安全停車視距不足之交岔道路次要道路口，道
      路交通標誌標線號誌設置規則第177條第1項前段、第58條
      第1項亦有規定。查本件被告駕車行駛之研新三路，於進
      入與興業一路交岔路口前設有「停」之標字，告示駕駛人
      至此必須停車觀察，認為安全時始得再開通過，復因兩造
      均屬直行車輛，但被告應為左方車，依前揭規定，被告亦
      必須讓原告車輛先行，此有道路交通事故現場圖及現場照
      片可資為證；再衡諸車禍發生當時天候晴、視線良好、路
      況正常等情，有道路交通事故調查報告表及談話紀錄表等
      件在卷為憑，顯見被告並無不能注意之情事，然被告竟疏
      未注意及此，於駕駛上開車輛行經上開地點時，未停車觀
      察並確認安全無虞後，再行通過，因而與原告所駕之系爭
      車輛發生碰撞，導致系爭車輛受損，其自有過失，且系爭
      車輛之損害與被告之過失行為間具有相當因果關係，是被
      告就本件肇事應負過失侵權行為責任，洵堪認定。
（三）次按因故意或過失，不法侵害他人之權利者，負損害賠償
      責任；又按不法毀損他人之物者，應向被害人賠償其物因
      毀損所減少之價額，民法第184條、第196條分別定有明文
      。復按物被毀損時，被害人除得依民法第196條請求賠償
      外，並不排除民法第213條至第215條之適用，依民法第19
      6條請求賠償物被毀損所減少之價額，得以修復費用為估
      定之標準，但以必要者為限（例如︰修理材料以新品換舊
      品，應予折舊），亦有最高法院77年度第9次民事庭會議
      之決議、最高法院60年度台上字第1505號判決及73年度台
      上字第1574號判決意旨可資參照。查被告因前開不慎駕車
      行為肇致本件交通事故，並致原告之系爭車輛受有損害等
      情，已如前述，揆諸前開說明，被告自應就原告車輛之損
      害負賠償責任。次查本件原告所有之前開車輛因本件車禍
      受損，共計支出工資22,600元、零件42,080元、折讓6,31
      2元，共計應付58,368元，實際支付58,000元，有車輛維
      修單及統一發票在卷可按，堪認確係屬修復前開車輛所必
      要，而各項費用亦尚稱合理，則原告此部分主張可堪採信
      。惟原告所有之系爭車輛係88年6月份出廠，並於同年6月
      24日領照使用，有行車執照可憑，算至本件事故發生時（
      97年1月9日），已使用8年7個月（未滿1月者以1月計），
      依前揭說明，其以新品取代舊品間之差價應予折舊扣除，
      是故關於原告之系爭車輛因毀損所減少之價額，既得以必
      要之修復費用為估定之標準，則依原告所提維修單之記載
      ，更新零件費用合計為42,080元，本院依行政院公布之「
      固定資產耐用年數表」及「固定資產折舊率表」，採定率
      遞減法計算其折舊，即自用小客車耐用年數5年，每年折
      舊率千分之369，是原告之系爭車輛更新零件折舊後金額
      應為4,209元（計算方式詳附表所示）。有關工資22,600
      元部分，因無折舊之問題，且原告該部分之支出，核屬修
      復車子所必要，則原告有關工資部分之請求，應全部准許
      。從而，原告得請求被告賠償修復系爭車輛之工資22,600
      元、折舊後之零件金額4,209元，另原告未實際支出之部
      分即折讓金額6,312元、應付與實付之差額368元，尚非原
      告之損害，則應予扣除之，故合計為20,129元【計算式為
      ：22600＋0000－0000－000＝20129】。
（四）綜上所述，原告依侵權行為之法律關係請求被告賠償20,1
      29元，及自起訴狀繕本送達翌日即97年7月30日起至清償
      日止，按年息百分之5計算之利息，為有理由，應予准許
      ，逾此部分之請求，即屬無據，應予駁回。
五、本件係適用小額訴訟事件為被告部分敗訴之判決，爰依職權
    宣告假執行，並於裁判時確定訴訟費用額。
六、據上論結，原告之訴為一部有理由、一部無理由，依民事訴
    訟法第436條之23、第436條第2項、第385條第1項前段、第
    79條、第436條之19第1項、第436條之20，判決如主文。
中    華    民    國    97    年    8     月    28    日
                  新竹簡易庭    法  官  陳順珍
以上正本係照原本作成。
如對本判決上訴，非以違背法令為理由，不得為之，且須於判決
送達後20日內向本院提出上訴狀（另須按他造當事人之人數附繕
本）。
中    華    民    國    97    年    8     月    28    日
                                書記官  周育瑜
附表：
┌───────────────────────────────────┐
│車牌號碼DQ-3125號自用小客車更新零件費用折舊之計算                     │
├──────┬────────────────────────────┤
│第一年折舊  │42,080×0.369＝15,528                                   │
├──────┼────────────────────────────┤
│第二年折舊  │(42,080－15,528)×0.369＝9,798                          │
├──────┼────────────────────────────┤
│第三年折舊  │(42,080－15,528－9,798)×0.369＝6,182                   │
├──────┼────────────────────────────┤
│第四年折舊  │(42,080－15,528－9,798－6,182)×0.369＝3,901            │
├──────┼────────────────────────────┤
│第五年折舊  │(42,080－15,528－9,798－6,182－3,901)×0.369＝2,462     │
├──────┴──┬─────────────────────────┤
│時價即折舊後之金額│42,080－15,528－9,798－6,182－3,901－2,462＝4,209 │
├─────────┴─────────────────────────┤
│備註：上列計算小數點以下均四捨五入                                    │
└───────────────────────────────────┘


司法院資訊處製作；財團法人民間司法改革基金會備份。
